【裁判字號】    92,上訴,313
【裁判日期】    920325
【裁判案由】    偽造文書等
【裁判全文】
臺灣高等法院高雄分院刑事判決                    九十二年度上訴字第三一三號
    上  訴  人  台灣高雄地方法院檢察署檢察官
    被      告  甲○○
右上訴人因被告偽造文書等案件，不服臺灣高雄地方法院九十一年度訴字第二五六八
號中華民國九十一年十二月三十一日第一審判決（起訴案號：臺灣高雄地方法院檢察
署九十年度偵字第一六七八九號），提起上訴，本院判決如左：
      主  文
原判決撤銷。
甲○○共同連續行使偽造私文書，足以生損害於公眾及他人，處有期徒刑參月，如易
科罰金，以參佰元折算壹日。
      事  實
一、甲○○原係城陽公寓大廈管理維護有限公司（以下稱城陽公司）之股東，孫鍾
    原為城陽公司負責人，二人共同基於偽造私文書後行使及使公務員登載不實之概
    括犯意聯絡，明知城陽公司於八十九年十二月六日未召開股東臨時會及董事會，
    竟於民國八十九年十二月間某日，由孫鐘交付股東孫維君、鐘麗嬌、孫樂芳原
    放置城陽公司之印章給甲○○，再推由甲○○委請不知情之不詳姓名成年會計師
    在事務所，製作「原股東孫鐘出資額新台幣陸佰萬元整轉由原股東甲○○承受
    之，原股東孫維君出資額新台幣壹佰萬元整轉由新股東鄭誠承受之，原股東鐘麗
    嬌出資額新台幣壹佰萬元整轉由新股東湯承龍承受之，原股東甲○○出資額新台
    幣壹佰萬元整轉由新股東傅程俊承受之，原股東孫樂芳出資額新台幣壹佰萬元整
    轉由新股東王佩榕承受之，本公司置董事二人，推定甲○○、鄭誠為董事，並推
    定甲○○為董事長代表公司」等不實內容之城陽公寓大廈管理維護有限公司股東
    同意書，且未經股東孫維君、鐘麗嬌、孫樂芳之同意，蓋用孫維君、鐘麗嬌、孫
    樂芳之印章在股東同意書上，而偽造私文書，其後於八十九年十二月十三日持偽
    造之股東同意書向內政部營建署辦理變更登記，復於九十年一月八日持偽造股東
    同意書向高雄市政府建設局辦理變更登記，而連續行使偽造私文書，使不知情之
    內政部營建署承辦人員核發已變更代表人登記證書一張，並使不知情之高雄市政
    府建設局承辦人員於九十年一月八日將董事長為甲○○之不實事項登載在職務上
    掌管之經濟部公司執照後核發，足生損害於債權人乙○○及內政部營建署、高雄
    市政府建設局對公司管理之正確性。
二、案經乙○○訴由台灣高雄地方法院檢察署檢察官偵查起訴。
      理  由
一、訊據上訴人即被告甲○○（下稱被告）固不諱言未參加股東臨時會，且依孫鍾
    指示委任會計師辦理城陽公司代表人變更，惟矢口否認有偽造文書等犯行，辯稱
    因城陽公司欲向案外人林顯忠借款，乃應林顯忠之要求更換公司股東及代表人，
    並無偽造文書之故意等語。
二、經查，右揭事實，迭據被告在偵查中供述：「林顯忠表示公司改組要全部換股東
    ，所以我就叫會計師去辦，因為只剩十幾天，所以我就找鄭誠．．．湯承龍．．
    ．王佩榕當人頭．．．」等語（見九十年度偵字第一六七八九號偵查卷第七頁反
    面～第八頁），在原審供稱：「．．．鐘麗嬌印章是孫鍾拿給我．．．孫維君
    、孫樂芳等人都是人頭，這些資料都是孫鍾拿給我．．．之後再拿給會計師去
    辦理，我知道這些是要變更股東名單。」等語（見原審卷第十五頁），另在本院
    審理中供稱：「．．．我知道要變更我為董事長，沒參加公司股東臨時會、董事
    會，我也不知道公司有沒有召開這種會議。」等語明確（見本院卷九十二年三月
    十一日言詞辯論筆錄）。又證人孫維君、孫樂芳、鐘麗嬌於偵查中亦證稱未參加
    股東會，亦不知股權移轉之事等語（見九十年度偵字第一六七八九號偵查卷第八
    頁正、反面）。此外復有城陽公寓大廈管理維護有限公司股東同意書、內政部八
    十九年十二月三十日台八九內營字第八九八五五一０號函、有限公司變更登記表
    、經濟部公司執照附卷可佐（見九十年度他字第一九八八九號卷第九～十三頁、
    九十年度偵字第八四七三號偵查卷第十七頁），被告此部分之自白堪認與事實相
    符。至被告上開所辯，無非卸責之詞，不足採信。再被告與孫鐘擅自製作「原
    股東孫鐘出資額新台幣陸佰萬元整轉由原股東甲○○承受之．．．」等不實內
    容之城陽公寓大廈管理維護有限公司股東同意書，隨後持上開股東同意書等資料
    分別向內政部營建署、高雄市政府建設局辦理變更登記，使不知情之內政部營建
    署承辦人員核發已變更代表人登記證書一張，並使不知情之高雄市政府建設局承
    辦人員於九十年一月八日將董事長為甲○○之不實事項登載在職務上掌管之經濟
    部公司執照後核發，足以影響債權人乙○○對孫鐘之追償，自足生損害於債權
    人乙○○及內政部營建署、高雄市政府建設局對公司管理之正確性。從而，被告
    偽造私文書後行使及使公務員登載不實之犯行，事證明確，犯行堪以認定。
三、核被告所為，係犯刑法第二百十六條、第二百十條行使偽造私文書及第二百十四
    條使公務員登載不實罪。被告與孫鐘間，有犯意聯絡，而推由被告為之，仍屬
    共同正犯。又被告利用不知情之會計師偽造私文書後行使及使公務員登載不實，
    應為間接正犯。被告所犯行使偽造私文書罪及使公務員登載不實罪，分別時間緊
    接，犯罪構成要件相同，顯各係出於概括之犯意為之，均為連續犯，應依刑法第
    五十六條之規定分別以一罪論。又被告所犯連續行使偽造私文書罪及連續使公務
    員登載不實罪，二罪間有方法結果之牽連犯裁判上一罪關係，應從一重論以連續
    行使偽造私文書罪。公訴人雖僅就被告利用不知情之會計師持偽造股東同意書等
    資料向高雄市政府建設局辦理變更登記，使不知情之高雄市政府建設局承辦人員
    於九十年一月八日將董事長為甲○○之不實事項登載在職務上掌管之經濟部公司
    執照後核發之犯罪行為起訴，就被告利用不知情之會計師於八十九年十二月十三
    日持偽造之股東同意書向內政部營建署辦理變更登記，使不知情之內政部營建署
    承辦人員核發已變更代表人登記證書一張之犯罪行為則未於起訴書中及，但連
    續犯為裁判上一罪，檢察官就犯罪事實一部起訴，依刑事訴訟法第二百六十七條
    規定，其效力及於全部，法院自屬有權一併審理，附此敘明。
四、原審不察，遽予無罪之諭知，自有未洽，檢察官上訴意旨，指摘原判決不當，非
    無理由，自應予撤銷改判。爰審酌被告前未曾犯罪，有台灣高等法院被告全國前
    案紀錄表在卷足憑，因一時失慮，致觸犯刑法，惟行為後未坦承錯誤等一切情狀
    ，量處如主文所示之刑，並諭知易科罰金之折算標準。至被告利用不知情之會計
    師偽造之城陽公寓大廈管理維護有限公司股東同意書，既已非屬被告所有，自不
    宣告沒收，附此敘明。
據上論結，應依刑事訴訟法第三百六十九條第一項前段、第三百六十四條、第二百九
十九條第一項前段、刑法第二十八條、第五十六條、第二百十六條、第二百十條、第
二百十四條、第五十五條、第四十一條第一項、罰金罰鍰提高標準條例第一條前段、
第二條，判決如主文。
本案經檢察官沈紹嘉到庭執行職務。
中      華      民      國    九十二    年      三      月    二十五    日
                              臺灣高等法院高雄分院刑事第一庭
                                  審判長法官  曾永宗
                                        法官  邱永貴
                                        法官  郭玫利
右正本證明與原本無異。
如不服本判決應於收受本判決後十日內向本院提出上訴書狀，其未述上訴理由者，
並得於提起上訴後十日內向本院補提理由書狀（均須按他造當事人之人數附繕本)「
切勿逕送上級法院」。
                                      書記官  鄭靜芳
中    華    民    國      九十二      年      三      月     二十六   日
附錄本判決論罪科刑法條
刑法第二百一十六條：
行使第二百十條至第二百十五條之文書者，依偽造、變造文書或登載不實
事項或使登載不實事項之規定處斷。
刑法第二百一十條：
偽造、變造私文書，足以生損害於公眾或他人者，處五年以下有期徒刑。
刑法第二百一十四條：
明知為不實之事項，而使公務員登載於職務上所掌之公文書，足以生損害於公眾或他
人者，處三年以下有期徒刑、拘役或五百元以下罰金。


司法院資訊處製作；財團法人民間司法改革基金會備份。
